【裁判字號】    89,重上更(三),10
【裁判日期】    890629
【裁判案由】    殺人未遂
【裁判全文】
臺灣高等法院臺中分院刑事判決                八十九年度重上更(三)字第一號
    上  訴  人  臺灣彰化地方法院檢察署檢察官
    被      告  戊○○
    選任辯護人 王文聖
右上訴人因被告殺人未遂案件，不服台灣台中地方法院中華民國八十四年四月七日第
一審判決（民國八十三年度訴字第一九○六號，起訴案號：台灣台中地方法院檢察署
民國八十三年度偵字第九二七一號），提起上訴，經判決後，由最高法院第三次發回
更審，本院判決如左：
    主      文
上訴駁回。
    理      由
一、公訴意旨略以：被告戊○○與告訴人丁○○本係兄弟關係，但二人因田地灌溉問
    題生有仇怨，於民國八十三年十月五日上午五時許，被告基於殺人之犯意，在彰
    化縣北斗鎮○○路持長刀砍殺丁○○頭面部兩刀，成十五公分及十公分裂傷，丁○○極力走避，遇見路人楊日將之送醫急救，始免一死，因認被告涉有刑法第二
    百七十一條第二項、第一項之殺人未遂罪嫌云云。
二、按犯罪事實應依證據認定之，無證據不得推定其犯罪事實；又不能證明被告犯
    罪者，應諭知無罪之判決，刑事訴訟法第一百五十四條、第三百零一條第一項
    前段分別定有明文。本件上訴人即檢察官（以下簡稱檢察官）認被告涉犯刑法第
    二百七十一條第二項、第一項之殺人未遂罪嫌，無非以丁○○之指訴、證人楊日
    之證述，及丁○○所言受傷時間、部位與卓綜合醫院覆函相符，另被告雖於案發
    前日因受傷入院治療，然其傷勢無礙行動，難以確定是否於翌日清晨四、五時許
    不假外出離開醫院，有張綜合醫院覆函等為主要論據；然訊據被告堅決否認前開
    犯行，辯稱：伊於八十三年十月四日即遭丁○○毆傷住院，肚子腫脹不能動，不
    可能於丁○○所指述之時間砍傷丁○○，因丁○○與被告有宿怨，乃故意設詞誣
    告，而證人楊日與丁○○有連襟親誼關係，所言難免偏頗等語。經查被告於八十
    三年十月四日因與丁○○爭吵受傷入北斗張綜合醫院住院治療，當日晚上其母顏
    楊千金、岳母李榮貴分別在病房內照顧被告，被告在八十三年十月五日早上五時
    仍在病房內等情，業據證人顏楊千金、李榮貴分別證述不移（見原審卷第二十九
    、三十頁，本院上訴字卷第六十三、六十四頁，上更一字卷第四十三、四十四頁
    ）；次查丁○○於偵查中供稱被告係於右開時、地殺其額頭、頭部及手部共三刀
    （見偵查卷第三頁），而證人楊日於偵查中亦證稱係看見被告拿一支長長的刀在
    追丁○○（同見偵查卷第十頁），嗣於原審審理中，丁○○陳明係被告殺了伊一
    刀後，伊轉頭有看到被告，伊即趕緊跳車，被告亦跟著跳車，並追了約一百公尺
    左右（見原審卷第三十、六十五頁），而證人楊日先則供稱有看到被告砍丁○○
    ，被告是用走的，被告事先就躲在附近之檳榔攤，被告砍殺丁○○後，尚有追趕
    等語，繼又陳稱伊並未看見被告跑出來，伊係看到被告在追趕丁○○，被告砍丁○○之際，伊並未看見，伊只看到被告拿刀追丁○○諸語（見原審卷第三十一、
    八十九、九十頁），嗣於本院前審審理時又稱有看到被告持刀殺丁○○（見本院
    上訴字卷第六十六頁，上更一字第四十二頁），足見丁○○及證人楊日所陳，前
    後互核並非一致，稽諸證人楊日自承與丁○○係連襟關係（見原審卷第三十頁）
    ，則丁○○與證人楊日所為之陳述，得否執為被告論罪科刑之證據，即值斟酌；
    再查丁○○指稱：被告站在伊所駕駛載有四籃菜籃之鐵三輪車尾端，持約一人身
    長之有柄彎刀伸入駕駛座砍傷伊後，伊跳下車，被告亦跟著跳下車並追伊一百公
    尺左右，證人楊日亦證稱：伊當時騎機車跟隨在丁○○車後，看到被告在車斗後
    面，持刀追丁○○云云（見原審卷第三十一、六十五、八十九、九十頁），然據
    證人即張綜合醫院醫師甲○○於原審審理到庭證稱：伊於八十三年十月五日上午
    八時許巡房時，被告喊肚子痛，且肚子硬梆梆、腸子未蠕動，走路、行動均很慢
    ，以其傷勢不太可能跳上車且砍傷人諸語（見原審卷第六十四、六十五頁），即
    依卷附照片所示（見本院上訴字第四十六頁），丁○○指訴被告行兇之刀械非短
    ，依卷證資料，並無法證明該刀械係藏放於醫院，而經本院履勘現場結果，自彰
    化縣北斗鎮合濟醫院處（即北斗張綜合醫院址）距被告住宅係一．四公里，被告
    住處距彰化縣北斗鎮○○路○段六八０號前約０．九公里，但如由該醫院距彰化
    縣北斗鎮○○路○段六八０號前係一．八公里，此有本院勘驗筆錄在卷可稽（見
    本院卷第八十三、八十四頁），如證人楊日所陳，被告係走路到案發現場，但依
    證人甲○○所陳，則被告欲步行上開路途，當非易事，再者，證人即北斗卓綜合
    醫院醫師徐戰勳於原審審理時亦到庭陳稱：丁○○之傷係利器造成，若刀子方向
    不同，即可能造成如診斷書所示之頭部一往上彎、一往下彎之傷勢等語（見原審
    卷第八十七、八十八頁），而依上揭丁○○所陳，其遭被告砍殺一刀後，即轉頭
    看見被告，稽諸卷附照片所示（見本院上訴字卷第四十六頁），該三輪車之駕駛
    座與後面車斗間，尚有鐵框隔絕，如丁○○所述，被告當不可能於砍殺一刀後，
    即變換方向再砍，即依該照片所示，如被告確於前揭時、地持如丁○○及證人楊
    日所述之長刀，於丁○○駕駛三輪車行進間爬上該三輪車而砍殺丁○○，則被告
    如逕行爬上該三輪車駕駛座或於地上逕持該長刀砍殺丁○○，當非難事，何以被
    告未此之為，反依丁○○及楊日所陳係持長刀爬上該三輪車之車斗而砍殺丁○○
    ，實令人不解，因之，依常理判斷，丁○○雖受有傷害，尚難謂係被告所造成，
    應可認定；至丁○○雖於本院前審審理時提出錄音帶及談話錄音內容證明被告於
    案後有託其母親顏楊千金，兄弟顏後藤，顏贊銀，顏水盞等人找伊和解，並談及
    被告有承認殺傷丁○○之事云云，然被告堅決否認有託人與丁○○談和解及承認
    殺傷丁○○之情事，而證人顏楊千金、顏後藤、顏贊銀，顏水盞等人於本院前審
    審理時，亦均到庭證稱渠等確有找丁○○談雙方和解之事，但被告並沒有承認殺
    傷丁○○之事，彼等亦非受被告之請託去談和解，是因為都是兄弟，所以才去勸
    雙方和解等語（見本院上訴字卷第六十四、六十五頁），是該錄音帶及錄音內容
    亦不足以推定被告有殺傷丁○○之情事，要無庸疑；另證人即張綜合醫院之醫師
    陳明敏於另案偵查中固證稱被告送急診時係其治療，肚子沒有漲起來，被告的病
    情可以走動，當初治療的結果應該不必住院諸語，此有本院依職權調閱臺灣彰化
    地方法院檢察署八十四年度偵字第一六九九號卷可稽，而證人乙○○於另案固陳
    稱被告於八十三年十月四日下午入院治療，本不用住院云云（見本院上更一字卷
    第二十五頁），然查陳明敏於上開偵查中亦陳稱當時被告說肚子很痛，壓會痛等
    情，此有該偵查卷可稽，而乙○○於本院前審審理時亦到庭結稱其隔天（即八十
    三年十月五日）晚上有去看被告，被告有以塑膠帶綁著腹部，說如此比較不會痛
    等語（見本院上更二字卷第二十頁），再參酌卷附北斗張綜合醫院函稱被告住院
    經生化檢查發現肝機能異常等節（見偵查卷第二十頁），顯然證人甲○○所稱其
    於八十三年十月五日上午八時許巡房時，被告喊肚子痛，且肚子硬梆梆、腸子未
    蠕動諸情，應可採信，是證人陳明敏、乙○○於另案所陳，尚不能憑為被告不利
    之證據，自不待多言；另北斗張綜合醫院前固亦曾函稱被告於案發前日因受傷入
    院治療，然其傷勢無礙行動，難以確定是否於翌日清晨四、五時許不假外出離開
    醫院云云，然此亦無法即據以認定被告確有於右述時、地外出砍殺丁○○，至為
    灼然，又北斗張綜合醫院後改組為北斗祝霖醫院，現該址由合濟醫院經營，前此
    之業務合濟醫院並無法回覆乙節，有合濟醫院函存卷可佐（見本院卷第四十五頁
    ），故本院亦無法查知八十三年十月四日當晚值大夜班護士之資料以供傳喚查證
    ，併此敘明；綜上所述，足見被告所辯，尚堪採信，此外，本院復查無其他積極
    證據足資證明被告確有檢察官所指之犯行，即屬不能證明其犯罪，揆諸首揭說明
    ，自應為被告無罪之判決，原審以不能證明被告犯罪而諭知被告無罪之判決，並
    無違誤，檢察官上訴意旨仍執前詞任意指訴被告犯罪而執為指摘原判決不當，為
    無理由，應予駁回。
三、據上論斷，應依刑事訴訟法第三百六十八條判決如主文。
本案經檢察官丙○○到庭執行職務。
中      華      民      國    八十九     年      六       月   二十九   日
                                  臺灣高等法院臺中分院刑事第十庭
                                        審判長法  官  林  照  明
                                              法  官  曾  謀  貴
                                              法  官  李  寶  堂
右正本證明與原本無異。
檢察官得上訴，被告不得上訴。
如不服本判決應於收受送達後十日內向本院提出上訴書狀，其未述上訴之理由者並
得於提起上訴後十日內向本院補提理由書（均須按他造當事人之人數附繕本）。
                                              書記官  蕭  玉  真
中      華      民      國    八十九     年      六       月    三十    日
                                                                        Ｉ


司法院資訊處製作；財團法人民間司法改革基金會備份。
